臺灣高等法院刑事判決
110年度上訴字第139號
上  訴  人  臺灣新北地方檢察署檢察官
上  訴  人  
即  被  告  陳秉宏



選任辯護人  蔡全淩律師
上列上訴人等因被告殺人未遂等案件，不服臺灣新北地方法院10
9年度訴字第738號、109年度訴字第881號，中華民國109年12月3
日第一審判決（起訴案號：臺灣新北地方檢察署109年度偵字第1
8413號；追加起訴及移送併辦案號：109年度偵字第18403號），
提起上訴，本院判決如下：
    主  文
原判決關於事實欄一暨定應執行刑部分均撤銷。
丁○○犯殺人未遂罪，處有期徒刑伍年陸月；扣案如附表一編號一
、四所示之槍彈，均沒收。
丁○○追加起訴部分公訴不受理。
其他上訴駁回。
上開撤銷改判與上訴駁回部分所處之刑，應執行有期徒刑拾年。
    事  實
一、丁○○因向戊○○借款，而將車輛質押於戊○○經營、位於新北市
    ○○區○○路000○0號之修車廠（下稱車廠），明知未清償債務
    無法取車，竟為了要前往車廠強行取回車輛，而在明知具有
    殺傷力之改造手槍及子彈，屬槍砲彈藥刀械管制條例列管之
    槍彈，未經主管機關許可不得持有，亦知悉人之胸部內有心
    臟、肺臟等重要臟器，可預見若持具有殺傷力之槍枝、子彈
    近距離朝人之胸部射擊，極可能造成該人死亡之結果，竟基
    於持有具殺傷力之改造手槍及子彈、恐嚇及即使發生他人死
    亡之結果，亦不違背其本意之殺人犯意，於民國109年5月8
    日欲前往車廠協商取回車輛前，向真實姓名、年籍不詳、綽
    號「阿倫」之友人（無證據顯示該人為未成年人）借用而取
    得如附表一編號一所示具殺傷力可發射子彈之改造手槍1支
    （槍枝管制編號：0000000000號，含彈匣1個，下稱甲槍）
    ，且甲槍內已裝載如附表一編號三所示具殺傷力口徑9x19mm
    之制式子彈1顆、附表一編號四所示具殺傷力由金屬彈殼組
    合直徑約8.9mm金屬彈頭而成之非制式子彈6顆、附表一編號
    五所示具殺傷力由金屬彈殼組合直徑約8.7 mm金屬彈頭而成
    之非制式子彈1顆後持有之，並事先聯繫戊○○佯稱要去車廠
    償還債務、取回車輛，而於同日上午11時許攜帶裝有上開子
    彈之甲槍與不知情之友人鄭凱謙（所涉槍砲、殺人未遂罪嫌
    ，業經臺灣新北地方檢察署檢察官為不起訴處分確定）一同
    前往車廠，抵達後丁○○欲逕自將車開走，遭車廠廠長甲○○阻
    止而發生口角，戊○○聽聞爭吵聲從辦公室出來制止，丁○○見
    協調不成，為了要強行取車，遂自包包內取出甲槍朝戊○○之
    胸部瞄準並扣押扳機射擊，然因故卡彈未擊發，戊○○趕緊朝
    旁邊閃躲，丁○○拉滑套後持續朝戊○○胸部方向扣押扳機，惟
    均因卡彈未擊發，幸未造成戊○○死亡之結果而未遂，並以此
    加害他人生命、身體安全之舉動恫嚇戊○○，致生危害於他人
    之安全，隨後戊○○因見卡彈而上前奪取丁○○手上之甲槍，車
    廠員工甲○○、丙○○、乙○○等人亦向前協助戊○○搶下甲槍，丁○○便與鄭凱謙一同離開車廠。後經戊○○報警處理，並將甲槍
    內之子彈卸下、蒐集地面上丁○○當時拉手槍滑套掉落之子彈
    ，為警扣得如附表一編號一所示之甲槍、編號三至六所示之
    物。
二、丁○○因前開糾紛懷恨在心，且認戊○○已拍賣質押之車輛，明
    知具有殺傷力之制式手槍及子彈，屬槍砲彈藥刀械管制條例
    列管之槍彈，未經主管機關許可不得持有，亦知悉制式手槍
    及子彈具有殺傷力，若持之近距離朝人體射擊，因擊發之子
    彈對人體有極大之深度穿透力及破壞力，倘經射中要害，極
    可能造成他人死亡之結果，竟基於持有具殺傷力之制式手槍
    及子彈、恐嚇、毀損及即使發生他人死亡之結果，亦不違背
    其本意之殺人犯意，於109年5月25日上午先向真實姓名、年
    籍不詳、綽號「阿倫」之友人（無證據顯示該人為未成年人
    ）借用而取得如附表一編號二所示具殺傷力可發射子彈之制
    式手槍1支（槍枝管制編號：0000000000號，含彈匣2個，下
    稱乙槍），乙槍內已裝載如附表一編號七所示具殺傷力可擊
    發之口徑9x19mm制式子彈17顆、附表一編號八所示具殺傷力
    可擊發之口徑9mm制式子彈3顆後持有之，並於同日下午2時
    許，攜帶裝有上開子彈之乙槍至車廠尋釁，車廠大門右側維
    修區域適有3台車輛於大門近至遠依序稱為第1、2、3台車輛
    ，甲○○位於第2、3台車輛之中間，乙○○位於第2台車輛之引
    擎蓋處，丙○○位於第1、2台車輛之中間，丁○○一走進車廠即
    掏出包包內之乙槍並往甲○○方向前進，雙手持乙槍舉在胸口
    前方位置、槍口指向甲○○上半身射擊，甲○○隨即朝乙○○方向
    閃躲，丙○○聽到槍聲即往車廠門口逃竄，丁○○見狀即朝丙○○
    跑去，並右手持乙槍舉在胸口前方位置朝丙○○射擊，幸未擊
    中丙○○而未遂，丁○○見丙○○逃出車廠後，復轉身繼續持槍朝
    甲○○、乙○○射擊，甲○○、乙○○則沿著第2台車輛之車身奔跑
    躲藏，於躲藏至第2台車輛左側車身靠車尾處，甲○○因下半
    身重彈不支倒地，乙○○則趁隙往車廠門口逃離，丁○○見狀即
    走向甲○○，並朝甲○○倒地位置射擊，隨後朝車廠內四處射擊
    而擊中車廠內如附表二「車型（車身全碼）」欄所示之車輛
    ，共射擊20槍後離去，而丁○○射擊過程中，子彈擊中甲○○之
    左大腿前側、臀部左側、左小腿後側及左大腿後側，子彈另
    擊中某車輛之左車前葉板、導致碎片飛擊至乙○○右小腿內側
    ，致甲○○受有左側股骨頭骨折、鼠蹊部異物、左下肢異物等
    傷勢，乙○○則受有右側小腿撕裂傷之傷害，所幸即時送醫救
    治，始均倖免於難，未生死亡結果而未遂，並以此加害他人
    生命、身體安全之舉動恫嚇甲○○、乙○○、丙○○，致生危害於
    他人之安全，另造成戊○○所有如附表二所示之車輛共6台，
    分別受有如附表二「損壞項目」欄所示之損壞情形，足生損
    害於戊○○。嗣因丁○○在員警知悉其涉犯本件持有槍彈、恐嚇
    、毀損、殺人未遂之犯行前，主動撥打電話報案，並自行攜
    帶乙槍前往警局自首而接受裁判，為警扣得如附表一編號二
    所示之乙槍，員警前往車廠蒐證時，另扣得如附表一編號七
    至十一所示之物，始悉上情。
三、案經戊○○、甲○○、乙○○、丙○○訴由新北市政府警察局中和分
    局（下稱中和分局）報告臺灣新北地方檢察署檢察官偵查起
    訴。
    理  由
甲、有罪部分：
　一、證據能力部分：
  ㈠按被告以外之人於審判外之言詞或書面陳述，除法律有規定
    者外，不得作為證據，刑事訴訟法第159條第1項定有明文。
    查證人即告訴人戊○○、甲○○、乙○○、丙○○、陳君和於警詢時
    所為之陳述，係被告丁○○以外之人於審判外之言詞陳述，核
    其性質屬傳聞證據，辯護人既就此等言詞陳述之證據能力均
    提出爭執（見本院卷第168頁），此部分亦未經檢察官就是
    否具有可信之特別情況舉證釋明之，不符合刑事訴訟法第15
    9條之3之例外規定，是證人即告訴人於警詢時所為之陳述，
    即無證據能力。
  ㈡本案其餘認定被告犯罪之供述證據，公訴人、被告及辯護人
    在本院言詞辯論終結前，均未聲明異議，復經原審審酌認該
    等證據之作成無違法、不當或顯不可信之情況；而非供述證
    據亦非公務員違背法定程序所取得，依刑事訴訟法第158條
    之4反面解釋、第159條之5之規定，均有證據能力。
二、認定事實所憑之證據及得心證之理由：
  ㈠上開事實欄一部分，被告於原審及本院審理時，固不否認伊
    於109年5月8日上午11時許攜帶甲槍（含附表一編號三至六
    所示之子彈）前往車廠，並於車廠取出甲槍欲恐嚇告訴人戊○○等事實，惟矢口否認有何殺人未遂之犯行，辯稱：伊當時
    並沒有殺人的意思，伊是攜帶槍彈前往車廠，準備要上車把
    車開走，戊○○就走過來把伊拉下車，伊是受到攻擊後逼不得
    已才把甲槍拿出來，當時伊退了一步，把槍頭朝向天空，並
    沒有朝向戊○○，戊○○大概是看伊沒有要開槍，才會上前奪槍
    云云。經查：
  ⒈被告因向戊○○借款，而將車輛質押於戊○○經營之車廠，於109
    年5月8日欲前往車廠協商取回車輛前，先向真實姓名、年籍
    不詳、綽號「阿倫」之友人借用而取得甲槍（已裝載如附表
    一編號三至六所示之子彈），於同日上午11時許，攜帶甲槍
    （含附表一編號三至六所示之子彈）與不知情之友人鄭凱謙
    一同前往位於新北市○○區○○路000○0號之車廠，抵達後被告
    在尚未還款之情況下，欲強行上車將車輛駛離，遭車廠廠長
    甲○○阻止而發生口角，戊○○聽聞爭吵聲從辦公室出來制止，
    被告乃從包包內取出甲槍，而後甲槍遭戊○○等人搶下，被告
    遂與鄭凱謙一同離開車廠，嗣警據報前往車廠，於案發當日
    109年5月8日扣得如附表一編號一所示之甲槍、編號三至六
    所示之子彈等節，為被告所不爭執，核與證人即告訴人戊○○
    、證人即案發時在2樓目擊之車廠員工陳君和、證人即廠長
    甲○○、證人即車廠員工乙○○、丙○○於原審審理之證述大致相
    合（見原審卷一第219至239頁、第240至252頁、第297至300
    頁、第313至316頁、第327至331頁），並有中和分局109年5
    月8日扣押筆錄暨扣押物品目錄表各1份、中和分局109年5月
    8日現場照片與扣押物品照片共18張、中和分局錦和派出所
    吳柏威警員與黃為傑警員109年5月9日職務報告書、被告於1
    09年1月8日簽發與戊○○之商業本票影本、被告與戊○○經營之
    珉瑞貿易有限公司109年1月8日中古汽車買賣定型化契約書
    影本、中和分局109年6月18日新北警中刑字第1094697121號
    函檢送新北市政府警察局109年6月3日新北警鑑字第1091030
    945號鑑驗書、中和分局109年9月7日新北警中刑字第109471
    6780號函檢送109年5月8日刑案現場勘察報告各1份存卷可按
    （見偵字第18403號卷第93至95頁、第103至111頁、第137頁
    、第141頁、第143頁、第231至234頁，原審109年度訴字第8
    81號卷，下稱追加訴卷，第77至108頁），另有如附表一編
    號一、編號三至六所示之物扣案足憑，是此部分事實，首堪
    認定。
  ⒉扣案如附表一編號一、三至六所示之物，經送請內政部警政
    署刑事警察局以檢視法、性能檢驗法、試射法鑑定（相關鑑
    定書之字號、頁碼，詳見附表一「卷證出處」欄），鑑定結
    果略以：⑴附表一編號一送鑑手槍1支，為改造手槍，由仿半
    自動手槍製造之槍枝，換裝土造金屬槍管而成，擊發功能正
    常，可供擊發適用子彈使用，認具殺傷力。⑵附表一編號三
    至六之子彈，其中編號三之子彈1顆，認係口徑9x19mm制式
    子彈，經試射可擊發，認具殺傷力；編號四之子彈6顆，認
    均係非制式子彈，由金屬彈殼組合直徑約8.9mm金屬彈頭而
    成，採樣2顆試射，均可擊發，認具殺傷力；編號五之子彈1
    顆，係非制式子彈，由金屬彈殼組合直徑約8.7mm金屬彈頭
    而成，經試射可擊發，認具殺傷力；編號六之子彈1顆，認
    係非制式子彈，由金屬彈殼組合直徑約8.7mm金屬彈頭而成
    ，經試射，雖可擊發，惟發射動能不足，認不具殺傷力。
  ⒊綜上可知，被告於109年5月8日欲前往車廠協商取回車輛前，
    先向真實姓名、年籍不詳、綽號「阿倫」之友人借用而取得
    甲槍（已裝載如附表一編號三至五所示之子彈），要屬可發
    射子彈具有殺傷力之改造手槍、子彈無訛。又本件被告確於
    車廠內，欲強行上車將車輛駛離未果，遂從包包內取出甲槍
    ，業經本院認定如前，而槍械係得以發射子彈之物，衡情對
    他人之生命、身體均足以造成一定之危害，且被告當時已與
    告訴人戊○○有所爭執，此舉衡情已足以使人心生畏懼，害怕
    被告會持該槍危害自己之生命、身體，此由告訴人戊○○於警
    詢時陳稱被告一亮槍後其就因為害怕開始閃躲等語益明（見
    偵字第18403號卷第36頁），可見被告前開行為，足生危害
    於告訴人戊○○之生命、身體安全，是被告持有具殺傷力之改
    造手槍及子彈、恐嚇之犯行，堪以認定，則事實欄一部分之
    爭點厥為，被告是否成立殺人未遂罪。
  ⒋按刑法上殺人未遂與傷害之區別，應視加害人有無殺意為斷
    ，不能因加害人與被害人素不相識，原無宿怨，即認為無殺
    人之故意。而被害人所受之傷害程度，固不能據為認定有無
    殺意之唯一標準，但加害人下手之輕重、加害之部位等，於
    審究犯意方面，仍不失為重要參考資料。細言之，殺人決意
    ，乃行為人的主觀意念，此主觀決意，透過客觀行為外顯；
    外顯行為則包含準備行為、實施行為及事後善後行為等。審
    理事實的法院，應就調查所得的各項客觀事實，予以綜合判
    斷，而探究、認定行為人的主觀犯意，亦即應審酌當時所存
    在的一切客觀情況，例如行為人與被害人的關係；行為人與
    被害人事前之仇隙，是否足以引起殺人的動機；行為當時的
    手段，是否猝然致被害人難以防備；攻擊力勁，是否猛烈足
    致使人斃命；攻擊所用器具、部位、次數；及犯後處理情況
    等全盤併予審酌（最高法院107年度台上字第2858號判決意
    旨參照）。次按「行為人對於構成犯罪之事實，明知並有意
    使其發生者，為故意」、「行為人對於犯罪之事實，預見其
    發生，而其發生並不違背其本意者，以故意論」，刑法第13
    條第1項、第2項分別定有明文。不論其為「明知」或「預見
    」，行為人皆在主觀上有所認識，只是基於此認識進而係「
    使其發生」或「容任其發生」之強弱程度有別，前者為確定
    故意（直接故意），後者為不確定故意（間接故意），均屬
    故意實行犯罪行為之範疇（最高法院107年度台上字第758號
    判決意旨參照）。故行為人業已預見其行為將可能造成他人
    死亡之結果，其雖非有意使其發生，但若仍執意實行該行為
    ，而容任他人死亡結果之可能發生者，固不成立刑法第13條
    第1項之殺人直接故意，但仍有刑法第13條第2項殺人間接故
    意之適用。就公訴意旨認被告有殺人未遂罪嫌，被告雖以前
    詞置辯，然查：
  ⑴證人即告訴人戊○○於原審審理時證稱：案發前因為朋友介紹
    被告來向其借款，其就讓被告用汽車向車廠借款新臺幣20萬
    元，後來被告說109年5月8日上午要來還款，請其先把汽車
    牽出來放，同日上午11時許被告前來車廠，當時其人在辦公
    室，被告先和廠長甲○○接洽，後來會計進來說被告對甲○○大
    小聲，其出去瞭解原因，就聽到被告說今天一定要把車牽走
    ，錢之後再還，然後就上車發動車子，其就把車子熄火，請
    被告下車，被告就從駕駛座下來跑到車尾，然後就從包包裡
    把槍拿出來，說他今天一定要把車牽走，當時其與被告面對
    面站著，距離大約4個法庭地板磁磚距離（即約2.4公尺），
    被告一拿出槍就指著其胸口、對其扣扳機，其先往右邊閃，
    但右邊是車子，其只好再往左邊跑，左邊也是車子，過程中
    被告依然瞄準其身體，有拉滑套且持續扣扳機，拉滑套時子
    彈還曾經掉出來，但都沒有擊發，後來其覺得沒有地方跑，
    只好上前搶槍，過程中有扭打，員工甲○○、丙○○都有協助壓
    制被告，其把槍搶過來後，因為被告還想要搶回去，其就叫
    員工把開山刀拿出來，之後被告才離開，其怕被告又回來搶
    槍，才會把子彈退掉，看到有1顆子彈卡在槍上，滑套是往
    後拉卡住的，除了其從槍內退下來的子彈外，其還在地面上
    撿到另外2顆子彈，都一起交給員警處理等語（見原審卷一
    第218至239頁）。
  ⑵證人甲○○於原審審理時證稱：其為車廠廠長，當時被告和朋
    友一起到車廠想要檢查車輛，其讓被告檢查車輛、發動引擎
    ，豈料被告想把車強行開走，其與乙○○、丙○○就在車門邊和
    被告扭打，戊○○此時從辦公室出來跟被告講話，似乎是說被
    告有差什麼錢、有金錢上的問題，之後被告就從包包內拿出
    槍，當時被告與戊○○相距約4、5個法庭地板磁磚的距離（即
    約2.4至3公尺），被告把槍朝向戊○○之胸前試圖開槍，當時
    戊○○站著微彎腰想要閃躲，被告開槍但卡彈，過程中子彈還
    曾經掉出來，沒有擊發成功，戊○○才會衝向前搶下被告手上
    的槍，當時戊○○和被告在地上扭打搶槍，其與乙○○、丙○○也
    有撲上去抓住被告的手，想要把槍搶下來，這時有人喊要把
    開山刀拿出來，把槍搶下來後，戊○○就把子彈退出來蒐集在
    一起，等待員警前來等語（見原審卷一第297至300頁、第30
    3至305頁、第310頁）。
  ⑶證人乙○○於原審審理時證稱：其為車廠員工，當時其有看到
    被告和另一個不認識的人一起到車廠，被告說要發車測試性
    能，甲○○就發動讓被告確認車子沒有問題，接著被告試圖要
    坐上駕駛座拿鑰匙，就和甲○○發生拉扯，甲○○叫其把後面的
    車子移到被告車子後面，其移好車子後，看到戊○○從辦公室
    走出來，其就站在戊○○後面大約一個手臂長的距離，此時被
    告並沒有被壓制住，就拿出槍枝朝向戊○○扣扳機，但因卡彈
    沒有擊發成功，戊○○有閃躲，其則是躲在戊○○後面，接著戊○○就上前搶槍，其與甲○○、丙○○就上前壓制被告，搶到槍以
    後，戊○○就把手槍內的子彈都退出來等語（見原審卷一第31
    2至316頁、第319至322頁、第324至326頁）。
  ⑷證人丙○○於原審審理時證稱：其為車廠員工，當時被告和另
    一個人一起前往車廠要找老闆戊○○談事情，抵達後先跟甲○○
    接洽，其就在旁邊，聽到被告說想領車，甲○○不願意讓被告
    把車開走，於是雙方就開始搶車鑰匙，後來戊○○走出來說錢
    還沒還，所以不同意領車，結果被告就從背包拿出槍枝，用
    槍對著戊○○，朝戊○○的心臟位置射擊，當時被告與戊○○面對
    面，兩人的距離大約是可以再站兩個人的距離，被告拉滑套
    後其聽到「喀」的一聲，好像是卡彈，被告再拉第二次時子
    彈還掉出來，過程中戊○○有閃躲，被告還是持續扣扳機，接
    著被告要再拉滑套時，戊○○就上前去搶被告的槍，還叫其等
    快點搶槍，其等就一起上前協助，槍枝搶下來後，戊○○就把
    子彈退出來等語（見原審卷一第327至331頁、第336至338頁
    ）。
  ⑸證人陳君和於原審審理時證稱：當時其在車廠2樓的辦公室裡
    ，聽到樓下有爭吵聲，因為辦公桌就在玻璃窗旁邊，其就站
    起來看到被告拿著槍指著戊○○胸口，被告和戊○○當時距離大
    約3個法庭地板磁磚（即約1.8公尺），樓下還有甲○○、丙○○
    、乙○○站在維修區第1台和第2台車子中間的空地，看到被告
    拿出槍，大家都愣住了，後來戊○○先往右邊車子跑再向前搶
    槍，這段時間被告的槍口都是指著戊○○的胸口，並沒有朝向
    天空或地板，因為其距離較遠，沒辦法看到被告手部具體動
    作，但確實有看到被告拿的槍身在震動、就是要射擊戊○○的
    樣子，其此時趕快打電話報警，並拿著手機往1樓走，走到1
    樓時看到大家在車子旁邊扭打，全部的人都在地板上搶槍，
    後來戊○○搶到槍以後，被告還想要再來把槍搶回去等語（見
    原審卷一第240至252頁）。
  ⑹細譯上開證人戊○○、甲○○、乙○○、丙○○及陳君和於原審審理
    之證述，就案發當日被告至車廠欲強行開走車輛而與甲○○發
    生爭執，又遭戊○○阻止後，即取出甲槍朝向戊○○之胸口，戊○○先左右閃躲後上前與被告搶槍之案發始末，以及被告持槍
    朝向戊○○時，兩人相距約1至3公尺，被告槍口始終朝向戊○○
    ，並有諸如拉滑套、扣扳機、槍身震動等欲擊發子彈之動作
    ，然因故未擊發等主要情節，內容皆若合符節，苟非其等將
    親身經歷之事如實陳述且確有其事，焉能彼此證述相合。且
    依證人戊○○、陳君和於原審作證時當庭繪製之案發當時車廠
    內車輛及在場者站立之位置圖（見原審卷第265頁，下稱上
    開位置圖），可見車廠內員工係站立於維修區第1台和第2台
    車子中間之空地（即上開位置圖之紅色圈選處），而被告與
    戊○○係站立於維修區車輛車尾處，證人陳君和則站在2樓辦
    公室的位置，核與證人甲○○陳稱：其當時在維修區第2個維
    修車車頭旁邊，在被告的右手邊，上開位置圖圖上紅色圈起
    來的位置即為其當時站立之位置，被告從包包內拿出槍時，
    其視線並未被車輛或其他障礙物遮蔽等語（見原審卷一第29
    7頁、第305頁、第309頁）、證人乙○○證稱：其當時站在戊○○後面，視線看得到被告，沒有被其他人擋住等語（見原審
    卷一第325頁）、丙○○證稱：當時其在戊○○旁邊，距離沒有
    很遠，其就站在上開位置圖紅色圈起來的位置，視線並沒有
    被其他人或車輛擋住等語（見原審卷一第330頁、第336頁、
    第338頁）互核無違，足見上開位置圖所標示之位置，確係
    被告取出手槍時在場者之所在位置，則證人戊○○、甲○○、乙○○、丙○○與被告之距離非遠，彼等間無其他障礙物阻擋視線
    ，而能看見本件案發之始末，證人陳君和雖在2樓辦公室，
    然其透過玻璃窗往下看並無遮蔽物阻礙，亦得以查知樓下之
    動靜，是其等上開證述內容，均一致堅稱被告有朝戊○○胸口
    處開槍，然因故卡彈而未擊發乙節，應係其等親身經歷而目
    睹之案發經過無誤。參以員警於案發後在車廠內扣得被告所
    留下之子彈（即附表一編號三至六所示之子彈共9顆），經
    檢視後發覺附表一編號三所示之口徑9x19mm制式子彈，其底
    火皿具細小凹洞，疑似為撞針撞擊之痕跡乙節，有中和分局
    109年9月1日新北警中刑字第1094714973號函檢送現場勘察
    所查扣9顆子彈照片（附文字說明）、內政部警政署刑事警
    察局109年9月7日刑鑑字第1090092284號函各1份存卷可查（
    見追加訴卷第41至45頁、第47頁），益徵上開證人所述於案
    發時被告曾持槍指向告訴人戊○○胸口並扣押扳機等情為真，
    故其等之證述應認可採，被告辯稱係將槍口朝向天空，而非
    朝向戊○○云云，要非實情。
  ⑺綜合上情可知，本案被告為強行取回車輛而攜帶甲槍前往車
    廠，並於車廠內欲逕自將車輛駛離遭戊○○阻止時，即取出甲
    槍朝距離其約1至3公尺左右之告訴人戊○○胸口扣押扳機、拉
    滑套，而人體之胸部內有包括心臟、肺臟等重要器官，倘遭
    槍枝射擊子彈，極易肇致死亡之結果，故槍砲彈藥刀械管制
    條例始會將槍枝明列為違禁物，並就非法持有槍枝等槍砲犯
    行均以重刑規範制裁，此乃吾人日常生活經驗所亟易體察知
    悉之事，更屬眾所周知之常識，而被告自陳高中肄業（見偵
    字第18403號卷第15頁之受詢問人欄所載），係屬智識思慮
    俱屬正常及具生活經驗之成年人，依其社會生活之通常經驗
    與智識程度，對此應有認識，斷無不知之理。本案被告所持
    之甲槍及槍內裝載之子彈，經鑑定結果，認分屬可發射子彈
    具有殺傷力之改造手槍、制式子彈及非制式子彈，已如前述
    ，詎被告仍在其與告訴人戊○○面對面相距僅1至3公尺之近距
    離、且中間無任何人、物阻擋之情況下，猶持槍朝告訴人戊○○之胸部射擊，然因卡彈而未擊發，已足徵被告當時主觀上
    確有預見戊○○死亡結果之發生且其發生並不違背其本意，而
    有殺人之不確定故意至明。是被告就此部分有殺人未遂之犯
    行，洵堪認定。
  ⑻被告於原審審理時雖以正常人看到槍枝不可能上來奪槍，伊
    當時把槍拿出來不敢開槍，且槍口朝著天空，戊○○才敢上來
    奪槍等詞置辯。然案發當時被告確有持槍朝向告訴人戊○○之
    胸部，並有扣扳機、拉滑套之動作，係因卡彈而未擊發，業
    經原審認定如前，而告訴人戊○○於原審審理時證稱：其當時
    看到被告拿槍指著自己，先是往右邊跑，但右邊是車子，被
    告還是一直瞄準其、一直扣扳機，其就再往左邊跑，但左邊
    也是車子，其想說車廠內都是員工，也都沒有地方跑，就上
    前去把槍搶下來等語（見原審卷一第225頁），足見告訴人
    戊○○係因閃躲後發覺無處可躲，且為避免其他人遭受波及，
    始在無處躲避之情形下向前搶槍，而一般人見對方持槍瞄準
    自己扣扳機，第一時間反應為嘗試躲避，要屬尋常，然若無
    從躲藏，又見對方因故未能成功擊發子彈，方才把握時間趁
    尚未成功擊發以前上前搶奪槍枝，亦屬合乎情理，是告訴人
    戊○○上前搶槍，並非因被告將槍口指向天空，係因見被告將
    槍瞄準自己卻未成功擊發，且自己也無處躲藏之緣故，被告
    以前詞置辯，洵無可採。
  ⑼被告又辯稱：伊當時聽到有人說要拿出開山刀才會取出槍枝
    ，且證人甲○○、戊○○就當時伊扣扳機、擊發幾次等節，所述
    不一，不足以作為伊不利之認定云云，然按被告、共犯或其
    他共同被告之自白，及證人之證詞，均屬供述證據之一種，
    而供述證據具有其特殊性，與物證或文書證據具有客觀性及
    不變性並不相同。蓋人類對於事物之注意及觀察，有其能力
    上之限制，未必如攝影機或照相機般，對所發生或經歷的事
    實能機械式無誤地捕捉，亦未必能洞悉事實發生過程之每一
    細節及全貌。且常人對於過往事物之記憶，隨時日之間隔而
    漸趨模糊或失真，自難期其如錄影重播般地將過往事物之原
    貌完全呈現。此外，因個人教育程度、生活經驗、語言習慣
    之不同，其表達意思之能力與方式，亦易產生差異。故供述
    證據每因個人觀察角度、記憶能力、表達能力、誠實意願、
    嚴謹程度及利害關係之不同，而有對相同事物異其供述之情
    形發生，而其歧異之原因，未必絕對係出於虛偽所致（最高
    法院92年度台上第4387號判決意旨參照）。經查，告訴人戊○○將被告槍枝搶下後，因為被告還想要搶回槍枝，戊○○才叫
    員工把開山刀拿出來乙節，業據證人戊○○、甲○○於原審審理
    時證述甚明（見原審卷一第224頁、第230頁、第306頁），
    足見係被告取出槍枝且遭戊○○等人奪下以後，復要上前奪回
    槍枝，戊○○此時才表示要拿出開山刀，以阻止被告取回槍枝
    ，要非在被告取出槍枝前即為此等陳述。再者，證人甲○○、
    戊○○於原審審理時就被告當時持槍朝戊○○扣扳機，因擊發不
    成功，曾有子彈掉出來等重要情節，均為一致之證述，並與
    其他證人於原審審理時所述相符，業如前述，彼等雖就當時
    被告扣扳機擊發之次數，戊○○係證稱被告「一直」有扣扳機
    的動作等語（見原審卷一第232至233頁），而甲○○證稱被告
    「曾」擊發但擊發不成功、有「1次」子彈掉出來等語（見
    原審卷一第299頁、第304頁），然就擊發次數部分究屬相當
    細節之案情，其等恐因見被告突然拿出槍枝指向戊○○，受到
    驚嚇而未能看清被告扣扳機之次數，亦可能係因作證距離案
    發當時有相當之時日，記憶日趨模糊所致，自不能逕此認定
    其等之證述均不可採，是被告上開所辯，尚難憑信。
  ⑽至證人即被告友人鄭凱謙雖於原審審理時證稱：案發當日其
    與被告一同去牽車，到了車廠後被告坐上車，對方就和被告
    開始拉扯，被告被拉下車，然後其他人都圍上來，還有人喊
    要把開山刀拿出來，其就看到被告從包包要拿東西出來，結
    果其就被其他人往後拉出去，其不清楚被告有無從包包裡拿
    槍出來，後來其看到被告被壓在地上，戊○○手上拿一把槍，
    應該是從被告包包裡拿出來的，接著被告就說我們走，其就
    和被告離開車廠等語（見原審卷一第253至260頁），然其於
    警詢、偵訊時均證稱：當時其有看到被告從隨身包包內拿出
    槍來，但其不清楚被告有無拉滑套，也不知道被告有無擊發
    等語（見偵字第18403號卷第29至30頁、第195至196頁），
    顯見其警詢、偵訊與原審審理時所述迥然有異，其亦自陳偵
    訊時離案發時間較近、記憶較為清晰（見原審卷一第259頁
    ），則其於原審審理時證稱並未看見被告拿出槍乙節，是否
    屬實，尚值斟酌。原審審酌證人鄭凱謙自陳與被告認識已久
    ，同樣居住於新莊，自108年11月已降常與被告聯絡等語（
    見原審卷一第260至261頁），足見其與被告交情匪淺，若認
    其因念及情誼而欲迴護被告，擔憂原警詢、偵訊證述對被告
    不利因而更異說詞，尚非無據。是以，證人鄭凱謙於原審審
    理時之證述，與其警詢、偵訊時所述迥異而無合理解釋之部
    分，要與實情相悖，難認可採，不足為被告有利之認定。
  ⒌綜上所述，上開事實欄一部分事證明確，被告未經許可持有
    具殺傷力之改造手槍（即甲槍）及子彈（即如附表一編號三
    至五）、恐嚇、殺人未遂之犯行，皆堪認定，應依法論科。
  ㈡上開事實欄二部分，被告於原審及本院審理時固不否認伊於1
    09年5月25日下午2時許攜帶乙槍（含附表一編號七至八所示
    之子彈）前往車廠，並於車廠內開槍射擊等事實，惟矢口否
    認有何殺人未遂之犯行，辯稱：伊當時一到車廠看到甲○○，
    就先對甲○○腳下的地板掃射，然後對著車廠內的車子開槍，
    前後共開了十幾槍，中間有更換過彈匣，伊開槍只是想警告
    對方，有傷害的意思，但沒有殺人之犯意云云。經查：
  ⒈被告於事實欄一部分案發後，因前開糾紛懷恨在心，且認告
    訴人戊○○已拍賣質押之車輛，於109年5月25日上午先向真實
    姓名、年籍不詳、綽號「阿倫」之友人借用而取得乙槍（已
    裝載如附表一編號七至八所示之子彈），於同日下午2時許
    攜帶乙槍前往車廠，當時車廠大門右側1樓維修區域適有告
    訴人即廠長甲○○、告訴人即員工丙○○、乙○○，被告走進車廠
    內即開槍射擊共20槍，被告射擊過程中，子彈擊中甲○○之左
    大腿前側、臀部左側、左小腿後側及左大腿後側，子彈另擊
    中車輛之左前葉子板，產生之碎片擊中乙○○右小腿內側，致
    甲○○受有左側股骨頭骨折、鼠蹊部異物、左下肢異物等傷勢
    ，乙○○則受有右側小腿撕裂傷之傷害，並造成戊○○所有如附
    表三所示之車輛共6台受有如附表三「損壞項目」欄所示之
    毀損情形，嗣被告於同日下午2時40分許攜帶乙槍至中和分
    局投案，員警車廠蒐證扣得如附表一編號七至十一所示之物
    乙節，為被告所不爭執，核與告訴人即證人甲○○、乙○○、丙○○於原審審理之證述內容大致相合（見原審卷一第300至302
    頁、第306至307頁、第310至311、第316至319頁、第322至3
    24頁、第326頁、第331至333頁、第334至336頁），並有衛
    生福利部雙和醫院109年5月25日乙種診斷證明書2份（受診
    斷人甲○○、乙○○）、中和分局109年5月25日搜索扣押筆錄暨
    扣押物品目錄表各2份、中和分局案發當時監視器畫面翻拍
    照片、彈殼照片、現場照片與扣案手槍照片共22張、中和分
    局轄內珉瑞車業遭槍擊案109年5月25日現場勘察初步報告與
    初步照片1份、告訴人戊○○提出之珉瑞貿易有限公司保養廠
    估價單共6張、車體受損照片共21張、中和分局轄內珉瑞車
    業遭槍擊案現場勘察報告1份附卷可參（見偵字第18413號卷
    第49頁、第51頁、第67至69頁、第73至75頁、第77至91頁、
    第99至114頁、第205至258頁、第374至444頁），另有如附
    表一編號二、編號七至十一所示之物扣案足憑，是此部分事
    實，首堪認定。
  ⒉扣案如附表一編號二、編號七至十一所示之物，經送請內政
    部警政署刑事警察局以檢視法、性能檢驗法、比對顯微鏡法
    鑑定（相關鑑定書之字號、頁碼，詳見附表一「卷證出處」
    欄），鑑定結果略以：⑴附表一編號二送鑑手槍1支，係口徑
    9x19mm制式手槍，為阿根廷BERSA廠THUNDER 9 ULTRA COM-P
    ACT PRO型，槍號為A15089，槍管內具6條右旋來復線，擊發
    功能正常，可供擊發同口徑制式子彈使用，認具殺傷力。⑵
    附表一編號七至八之子彈，其中編號七之子彈17顆，均係已
    擊發之口徑9x19mm制式彈殼；編號八之子彈3顆，認係已擊
    發撞擊變形之口徑9mm制式銅包衣彈頭，其上分別具6條、3
    條、1條右旋來復線。⑶附表一編號九至十一之物，其中編號
    九之銅包衣1顆，認係銅包衣片，其上剩2條右旋來復線；編
    號十之鉛核1顆，認係彈頭鉛心；編號十一之彈頭1顆，認係
    彈頭鉛心及銅包衣片，其上剩1條右旋來復線。原審審酌附
    表一編號七至八之子彈（即上開⑵部分）為被告於109年5月2
    5日下午2時許在車廠擊發，觀諸案發後員警現場拍攝之照片
    （見偵字第18413號卷第386至423頁），可見該等已發射子
    彈足以射穿汽車之鈑金、擋風玻璃，甚至是車廠辦公室牆壁
    亦有遭子彈射擊貫穿之彈孔痕跡，並造成告訴人甲○○遭子彈
    擊中而受有槍傷、乙○○受流彈彈射波及而受有傷害，堪認屬
    可供擊發而具有殺傷力之子彈。至附表一編號九至十一之物
    （即上開⑶部分），均未顯示業經射擊擊發，是此部分難認
    屬具有殺傷力之子彈。綜上可知，被告於告訴人甲○○、丙○○
    、乙○○在場之情況下，在車廠內手持乙槍擊發共20顆子彈（
    即附表一編號七至八所示之子彈），顯然對他人之生命、身
    體均足以造成一定之危害，衡情已足以使人心生畏懼，害怕
    被告會持該槍危害自己之生命、身體，是被告前開之行為，
    自足生危害於告訴人甲○○、丙○○、乙○○之生命、身體安全至
    明。被告持有制式手槍及子彈，以及持槍射擊造成告訴人戊○○之車輛損壞、並以此方式恐嚇告訴人甲○○、丙○○、乙○○之
    犯行，均堪認定。
  ⒊被告於原審及本院審理時，以伊開槍只是想警告對方，有傷
    害的意思，無殺人之犯意等詞置辯。然查：
  ⑴證人甲○○於原審審理時證稱：109年5月25日下午2時許，其在
    車行內滑手機，被告當時走進車廠，其看到被告時有叫一聲
    ，沒有和被告對話，接著被告就朝著其胸前開槍，當時旁邊
    還有乙○○、丙○○，其趕快拉著乙○○往旁邊車輛的車頭跑，被
    告也跑往車頭，其見狀就趕快沿著車子另外一邊往車尾跑，
    其與乙○○繞著車子躲避被告時，被告都有繼續朝著其等身體
    開槍，其後來因為中彈跑不動倒地，只好用手抱著頭，被告
    知道其倒地，還朝其補開了一槍，其骨盆中彈1發、大腿中
    彈2發、小腿中彈1發，不知道分別是何時被打中的等語（見
    原審卷一第300至303頁、第305至307頁）。
  ⑵證人乙○○於原審審理時證稱：當時被告一走進來就有一發槍
    聲，其蹲在車頭處，抬頭就看到甲○○跑過來拉著其，還看到
    被告朝其等之身體射擊，被告繞著車子追著其跟甲○○，有聽
    到槍聲持續朝甲○○射擊，當時被告往左其就往右，被告往右
    其就往左，閃躲的過程中甲○○一直都是近距離的靠在其後面
    ，而被告持續朝其等開槍，後來其趁隙直接逃出去，跑出去
    的時候還有聽到槍聲，其右腳腳踝受傷是因為躲在車子左前
    葉子板旁邊，被告射擊到左前葉子板，破掉的碎片飛出去刮
    傷其右小腿造成的，後來其在車廠門口等被告離開後，走進
    車廠看到甲○○倒在地上等語（見原審卷一第316至318頁、第
    322至324頁、第326頁）。
  ⑶證人丙○○於原審審理時證稱：其當時一回頭就看到被告已經
    拿出槍枝朝甲○○開槍，其一聽到槍聲就趕快往外跑，有聽到
    被告跟著其在後面跑的腳步聲，其轉頭看餘光有瞄到被告追
    著其，也聽到槍聲朝其方向射擊，當時其與被告大概相距4
    個法庭地板磁磚的距離（即約2.4公尺），其跑出來以後，
    有聽到十幾發的槍聲，中間還有停頓，感覺是被告在換彈匣
    ，然後被告又繼續射擊，其還聽到甲○○在車廠內喊救命、求
    被告不要殺他，後來其等被告離開了才進去看，看到甲○○大
    腿都是血等語（見原審卷一第331至333頁、第335至336頁）
    。
  ⑷綜觀上開證述內容，就被告一進車廠見到告訴人甲○○就開槍
    ，且被告追逐告訴人甲○○、乙○○、丙○○並朝其等射擊，而後
    告訴人甲○○因中彈倒地，被告又有朝其倒地方向射擊等情況
    ，均互核無違，參以原審於審理期日勘驗案發當時車廠之監
    視器影像，勘驗結果略以：①於「給法院影片-2」檔案部分
    ，影片時間下午2時4分18秒至26秒，被告走進車廠時，丙○○
    站在門口數來第1輛白色汽車左後門處，乙○○站在第2輛白色
    汽車（下稱該汽車）引擎蓋前方，甲○○站該汽車左側車身旁
    灰色柱子旁，被告朝甲○○位置走去，此時甲○○正面朝向被告
    ，被告走至該汽車車尾處時，雙手持槍舉在胸口前方位置，
    槍口指向甲○○上半身，並快步走向甲○○，接著並有滑動槍套
    的動作，甲○○見狀隨即往乙○○方向閃躲，甲○○、乙○○均躲在
    該汽車車頭位置，同時丙○○趕緊朝門口方向跑去，被告見狀
    便轉身朝丙○○方向跑過去，並以右手持槍舉在胸口前方位置
    朝丙○○開槍射擊，丙○○並未停下步伐，依然繼續跑而脫離監
    視器畫面；影片時間下午2時4分27秒至34秒，被告見丙○○跑
    出車行，旋即轉身往甲○○、乙○○方向看，甲○○、乙○○見狀即
    一前一後往該汽車左側逃跑，被告就趕快朝該汽車左側跑過
    去，甲○○、乙○○見被告追來又趕緊轉身跑回引擎蓋前面躲藏
    ，被告於是就沿著該汽車右側朝引擎蓋方向跑去，一看見甲○○、乙○○就立即以右手持槍舉在胸口前方開槍射擊，此時甲○○、乙○○趕快蹲低繞過車頭朝該汽車左側跑到車尾處，被告
    見狀又趕快轉身沿右側朝車尾方向跑去，接著乙○○在左後車
    尾處稍微起身跑向門口消失在畫面中，被告轉頭朝門口望一
    眼即停止追乙○○，並朝該汽車左後方地板張望，隨即朝該汽
    車左側走去；影片時間下午2時4分35秒至同時5分0秒，被告
    走到該汽車左後方，右手持槍，槍口以45度角朝該汽車左後
    側開槍，之後便轉身往車行門口走去，走幾步後又回頭朝向
    車行內其他地方開槍，並一邊倒退走慢慢離開車行。②於「
    給法院影片-4」檔案部分，被告走進車廠後，甲○○、乙○○、
    丙○○之所在位置同上開①部分所述，被告一看見甲○○就雙手
    持槍舉在胸口前方指向甲○○上半身，甲○○趕快朝乙○○方向跑
    去，接著在影片時間下午2時4分24秒許，被告以右手持槍舉
    在胸口前方，指向證人丙○○而開槍，丙○○隨即往門口方向逃
    離，之後被告沿該汽車車身追逐甲○○、乙○○之情況同上開①
    部分所述，過程中可見被告均以右手持槍舉在胸口前方位置
    ，槍口非指向地板，影片時間下午2時4分33秒至35秒許，當
    乙○○與甲○○朝該汽車左後方逃跑時，跑到一半甲○○倒在該汽
    車左後方，僅有乙○○朝車廠門口跑出去，被告看一眼逃跑之
    乙○○，隨即將視線看向甲○○倒地位置，往甲○○方向走去，此
    時甲○○以雙手環抱頭部，被告持槍指向甲○○上半身射擊，至
    於被告究射中何處，遭被告身體遮蔽而無法辨識，之後被告
    轉身往車行門口走去，邊走邊朝車廠內四處射擊，直到走出
    車廠等情，有原審109年11月2日勘驗筆錄1份（含影像截圖
    ）存卷可佐（見原審卷一第343至367頁）。
  ⑸前開證人之證述內容，與勘驗結果所示之案發經過大致相合
    ，足見被告一進入車廠後，隨即走向告訴人甲○○朝其射擊，
    告訴人甲○○見狀即朝告訴人乙○○方向閃躲，此時告訴人丙○○
    趕緊往門口逃跑，被告發現後即轉身追逐告訴人丙○○並朝其
    開槍，告訴人丙○○跑出車廠後，被告復回頭沿著該汽車車身
    追逐告訴人甲○○、乙○○並持續開槍射擊，而後告訴人甲○○中
    槍倒地、告訴人乙○○趁隙跑出車廠後，被告又走向告訴人甲○○倒地之處，朝其倒地之位置射擊，被告在追逐告訴人甲○○
    、乙○○、丙○○的過程中，均係持槍舉在胸口前方位置，朝其
    等之身體射擊，要非朝向其等腳下之地板掃射，亦非僅有朝
    向車廠內車輛開槍之舉，此佐以卷附之現場監視器錄影畫面
    翻拍照片，可清晰呈現被告一開始朝告訴人甲○○方向開槍（
    見原審卷一第344頁之圖二）、見告訴人丙○○跑向門口時自
    背後射擊（見原審卷一第344頁之圖三、第350頁之圖十、第
    357頁之圖十八）、當告訴人甲○○及乙○○躲在汽車引擎蓋前
    方時被告射擊（見原審卷一第346頁之圖五、第351頁之圖十
    一、第359頁之圖二十）之持槍角度，均為持槍平舉至胸口
    位置，朝告訴人等之身體方向射擊，且於告訴人甲○○倒地時
    ，被告亦持槍朝其倒地位置射擊（見原審卷一第353頁之圖
    十四及十四之一），即更見其明，是被告辯稱係朝告訴人等
    之腳下地板掃射、只有對車廠內車輛開槍云云，顯與實情不
    符，要非可採。而槍枝乃係對人體極具強大殺傷力之危險物
    品，且若持槍近距離朝人體射擊，因擊發之子彈對人體具有
    極鉅之穿透力及破壞力，倘經射中人體要害，極易肇致他人
    死亡之結果，故槍砲彈藥刀械管制條例始會將槍枝明列為違
    禁物，並就非法持有槍枝等槍砲犯行均以重刑規範制裁，此
    乃吾人日常生活經驗所亟易體察知悉之事，更屬眾所週知之
    常識，而被告係屬智識思慮皆正常之成年人，並具相當之生
    活經驗，依其社會生活之通常經驗與智識程度，對此應有認
    識，斷無不知之理。查本件被告所持槍、彈經鑑定結果，認
    分屬制式手槍、制式子彈，已如前述，足見火力、殺傷力之
    強大，絕非自行改造槍彈可比，擊發制式槍彈後之子彈若擊
    中人體軀幹、四肢等部位，極可能深入胸、腹腔而傷及重要
    器官，抑或傷及大動脈而導致大量出血，造成體內器官功能
    急速喪失，而生死亡之結果，此為一般人之常識，被告對此
    自有預見。且根據前揭車廠監視器影像之勘驗結果，被告持
    槍射擊時，其與告訴人甲○○、乙○○均沿該車輛車身四周移動
    ，審酌一般自用小客車車身之寬度、長度可知，被告與告訴
    人甲○○、乙○○之距離非遠，告訴人丙○○於原審審理時證稱：
    當時其往外跑有聽到後面有腳步聲，其回頭一看，看到被告
    距離大約4個法庭地板磁磚（即約2.4公尺），被告有朝其射
    擊等語（見原審卷一第332頁），可徵被告持槍朝告訴人丙○○方向射擊時，彼等之距離亦不遠，據此而論，被告近距離
    持上揭制式手槍、子彈，連續朝告訴人甲○○、乙○○、丙○○之
    身體射擊，依上述說明，其主觀上當已預見其開槍射擊將可
    能肇致其等死亡之結果，然其竟因與車廠有車輛質押糾紛，
    且日前因事實欄一部分之衝突，而心生怨懟不滿之情況下，
    猶執意為之，容任死亡結果之可能發生，其具有殺人之間接
    故意，而非僅止於傷害犯意，應屬灼然明甚。
  ⑹被告雖辯稱：甲○○倒地時，伊走向甲○○，此時二人距離甚近
    ，伊當時雖有朝甲○○開槍，但不確定有沒有打到甲○○，伊若
    真有殺害甲○○之意，當時手槍內還有十幾發子彈，大可全部
    朝甲○○致命部位射擊，但伊當時只有開1槍，可見並無殺人
    之故意云云。惟倘被告利用告訴人甲○○倒地無力反抗之際，
    直接瞄準其頭部、臉部或心臟等致命部位補行射擊，即屬明
    知且正欲藉由開槍奪人性命之確定殺人故意，申言之，被告
    前開所辯，僅能說明其並無殺人之確定故意，而被告有不確
    定殺人故意之理由，已詳敘如前，自難以其並未瞄準、針對
    要害開槍乙情反推，否定其有不確定之殺人故意。辯護人另
    為被告利益辯護稱：從案發現場車輛之彈孔位置及甲○○中槍
    部位均在下半身可知，被告射擊時都是盡量朝地板及低處開
    槍，顯見被告並無殺人之犯意云云，然觀諸案發後中和分局
    員警至現場勘察拍攝之照片，關於被告擊發子彈後之彈著點
    ，有2發彈孔位在該汽車車身一半以上之位置（見偵字第184
    13號卷第402頁之照片33頁），復參酌告訴人甲○○之傷勢照
    片，有1槍中彈位置係在左側臀部位置靠近腰部處（見偵字
    第18413號卷第421頁之照片70），另1槍中彈位置係在左大
    腿前側靠鼠蹊部（見偵字第18413號卷第421頁之照片71），
    是自被告實際擊中車輛及告訴人甲○○之位置，均非靠近地板
    處以觀，無從認為被告有何盡量朝地板及低處開槍之情況；
    至於告訴人甲○○之傷勢固然均在下半身，恐係因被告開槍時
    持槍不穩、告訴人甲○○逃竄難以瞄準等情，有以致之，被告
    持槍舉在胸口前方位置朝甲○○等人射擊，要非朝向其等腳下
    之地板掃射乙節，業經本院認定如前，被告以此方式持槍射
    擊，確有擊中其等身體致命部位之可能，尚難僅以甲○○之傷
    勢均在下半身之結果，反推其射擊當時並無殺人之不確定故
    意，是辯護人上開所述，殊非有理。
  ⒋綜上所述，上開事實欄二部分事證明確，被告未經許可持有
    制式手槍（即乙槍）及子彈（即如附表一編號七、八）、恐
    嚇、毀損、殺人未遂之犯行，皆堪認定，應依法論科。
三、論罪科刑：
  ㈠按行為後法律有變更者，適用行為時之法律。但行為後之法
    律有利於行為人者，適用最有利於行為人之法律，刑法第2
    條第1項定有明文。本件被告行為後，槍砲彈藥刀械管制條
    例第7條、第8條於109年6月10日修正公布，於同年月12日施
    行。修正前第7條原規定：「（第1項）未經許可，製造、販
    賣或運輸火砲、肩射武器、機關槍、衝鋒槍、卡柄槍、自動
    步槍、普通步槍、馬槍、手槍或各類砲彈、炸彈、爆裂物者
    ，處無期徒刑或七年以上有期徒刑，併科新臺幣三千萬元以
    下罰金。（第4項）未經許可，持有、寄藏或意圖販賣而陳
    列第一項所列槍砲、彈藥者，處五年以上有期徒刑，併科新
    臺幣一千萬元以下罰金。」第8條原規定：「（第1項）未經
    許可，製造、販賣或運輸鋼筆槍、瓦斯槍、麻醉槍、獵槍、
    空氣槍或第四條第一項第一款所定其他可發射金屬或子彈具
    有殺傷力之各式槍砲者，處無期徒刑或五年以上有期徒刑，
    併科新臺幣一千萬元以下罰金。（第4項）未經許可，持有
    、寄藏或意圖販賣而陳列第一項所列槍枝者，處三年以上十
    年以下有期徒刑，併科新臺幣七百萬元以下罰金。」修正後
    第7條則規定：「（第1項）未經許可，製造、販賣或運輸『
    制式或非制式』火砲、肩射武器、機關槍、衝鋒槍、卡柄槍
    、自動步槍、普通步槍、馬槍、手槍或各類砲彈、炸彈、爆
    裂物者，處無期徒刑或七年以上有期徒刑，併科新臺幣三千
    萬元以下罰金。（第4項）未經許可，持有、寄藏或意圖販
    賣而陳列第一項所列槍砲、彈藥者，處五年以上有期徒刑，
    併科新臺幣一千萬元以下罰金。」第8條則規定：「（第1項
    ）未經許可，製造、販賣或運輸『制式或非制式』鋼筆槍、瓦
    斯槍、麻醉槍、獵槍、空氣槍或第四條第一項第一款所定其
    他可發射金屬或子彈具有殺傷力之各式槍砲者，處無期徒刑
    或五年以上有期徒刑，併科新臺幣一千萬元以下罰金。（第
    4項）未經許可，持有、寄藏或意圖販賣而陳列第一項所列
    槍砲者，處三年以上十年以下有期徒刑，併科新臺幣七百萬
    元以下罰金。」依本次修法草案總說明意旨可知，其主要立
    法目的在於有效遏止持「非制式槍砲」進行犯罪情形，認「
    非制式槍砲」與「制式槍砲」之罪責有一致之必要，故於第
    4條、第7條至第9條增加「制式或非制式」之構成要件，亦
    即不分制式或非制式，凡屬第7條所列各類槍枝型式之槍枝
    ，有殺傷力者，概依第7條規定處罰。本件被告於事實欄一
    部分所涉持有甲槍，係「未經許可持有可發射子彈具殺傷力
    之改造（非制式）手槍」犯行，經比較新舊法後，修正後應
    改依第7條第4項規定處罰，其刑罰較修正前規定（即原第8
    條第4項）為重，並無較有利於被告之情形，依刑法第2條第
    1項前段之規定，應適用被告行為時即修正前槍砲彈藥刀械
    管制條例第8條第4項之規定；至被告於事實欄二部分所涉持
    有乙槍，係「未經許可持有可發射子彈具殺傷力之制式手槍
    」犯行，修法前、後均應依槍砲彈藥刀械管制條例第7條第4
    項處罰，而本次修法前、後之法定刑度並無不同，既然新舊
    法處罰之輕重相同，即無比較適用之問題，非刑法第2條所
    指之法律有變更，即無本條之適用，應依一般法律適用原則
    ，適用裁判時法（最高法院95年度第21次刑事庭會議、107
    年度台上字第4438號判決、本院暨所屬法院95年法律座談會
    刑事類提案第16號、第18號參照）。
  ㈡核被告就事實欄一部分所為，係違反修正前槍砲彈藥刀械管
    制條例第8條第4項之非法持有可發射子彈具殺傷力之槍枝罪
    、（現行）同條例第12條第4項非法持有子彈罪、刑法第271
    條第2項、第1項之殺人未遂罪、同法第305條之恐嚇罪。就
    事實欄二部分，係違反（現行）槍砲彈藥刀械管制條例第7
    條第4項之非法持有制式手槍罪、（現行）同條例第12條第4
    項非法持有子彈罪、刑法第271條第2項、第1項之殺人未遂
    罪、同法第305條之恐嚇罪、同法第354條之毀損罪；公訴意
    旨認事實欄二部分係違反修正前槍砲彈藥刀械管制條例第8
    條第4項之非法持有可發射子彈具殺傷力之槍枝罪，惟此部
    分被告持有之乙槍經鑑定為制式手槍，詳如前述，則被告之
    行為應係違反（現行）槍砲彈藥刀械管制條例第7條第4項之
    非法持有制式手槍罪，公訴意旨所引用之法條容有未恰，起
    訴法條應予變更。又被告分別於109年5月8日、同年月25日
    上午自「阿倫」取得而非法持有甲槍（內裝載如附表一編號
    三至五之子彈）、乙槍（內裝載如附表一編號七至八之子彈
    ）之時起，迄分別於同日稍晚為警查扣槍彈之時止，持有槍
    枝、子彈行為之繼續，應僅各論以繼續犯之一罪。
  ㈢移送併辦意旨（臺灣新北地方檢察署109年度偵字第18403號
    ）略以：被告明知具有殺傷力之改造槍枝及具殺傷力之子彈
    ，係槍砲彈藥刀械管制條例所規定之管制物品，非經中央主
    管機關許可，不得擅自持有，竟未經許可，基於持有具有殺
    傷力之槍枝、子彈之犯意，於104年間某時起，由同案被告
    丁○○自友人「黃冠倫」處取得具殺傷力之兩把槍械(管制槍
    枝編號0000000000號、下稱甲槍，及型號：Bersa Thunder9
    手槍、下稱乙槍，丁○○涉嫌持有甲槍部分已另案提起公訴)
    、可擊發且具殺傷力之制式非制式子彈數顆等及無法擊發或
    發射動能不足而不具殺傷力之非制式子彈1顆後而持有之等
    節。經查，本件被告所涉犯之未經許可持有其他可發射子彈
    具有殺傷力手槍（甲槍）、子彈等罪嫌部分與已起訴之事實
    欄一部分之犯罪事實相同，為同一案件，本院自得依法併予
    審理。　　
　㈣按行為人為犯「特定」罪而持有槍、彈，並於持有槍、彈後
    即緊密實行該特定犯罪，雖其持有槍、彈之時地與犯特定罪
    之時地，在自然意義上非完全一致，然二者仍有部分合致，
    且犯罪目的單一，依一般社會通念，認應評價為一罪，方符
    合刑罰公平原則，如予數罪併罰，反有過度評價之疑，與人
    民法律感情亦未契合；是於牽連犯廢除後，適度擴張一行為
    概念，認此情形為一行為觸犯數罪名之想像競合犯，固屬適
    當。惟若原即持有槍、彈，以後始另行起意執槍犯罪，則其
    原已成立之持有槍、彈罪與嗣後之他種犯罪，即無從認係一
    行為所犯，而應依刑法第50條規定併合處罰（最高法院106
    年度台上字第2766號判決意旨參照）。查事實欄一、二部分
    ，被告係分別於案發當日（即109年5月8日、同年月25日）
    上午向「阿倫」借用甲槍（內裝載如附表一編號三至五之子
    彈）、乙槍（內裝載如附表一編號七至八之子彈），以備同
    日稍後前往車廠作為防身、恐嚇之用乙節，業據被告於原審
    審理時陳述在卷（見原審卷一第393至394頁），可見被告10
    9年5月8日、同年月25日持有槍彈後，即緊密地於同日11時
    、下午2時許分別在車廠內為開槍之行為（然甲槍部分並未
    成功擊發子彈），二者犯罪目的單一，且行為間亦有部分合
    致，依常情而言，應評價為一罪，方不致於過度評價，揆諸
    上開說明意旨，被告於事實欄一部分所犯非法持有具殺傷力
    之槍枝、子彈、殺人未遂及恐嚇罪間，以及事實欄二部分所
    犯非法持有制式手槍、子彈、殺人未遂、恐嚇、毀損罪間，
    均為一行為觸犯數罪名之異種想像競合犯，各應依刑法第55
    條規定，皆從一重以殺人未遂罪處斷。是以：
　1.檢察官認事實欄一部分，被告以一行為同時觸犯殺人未遂及
    恐嚇罪為想像競合犯，應從一重之殺人未遂罪處斷，且認被
    告所犯非法持有具殺傷力之槍彈與殺人未遂罪係數罪併罰；
    以及認事實欄二部分，被告以一行為同時觸犯殺人未遂、恐
    嚇及毀損罪，想像競合後應論以殺人未遂罪，且被告所犯非
    法持有具殺傷力之槍彈與殺人未遂罪係數罪併罰，容有誤會
    。
　2.公訴意旨雖僅就「被告明知具有殺傷力之改造槍枝及具殺傷
    力之子彈，均係槍砲彈藥刀械管制條例所規定之管制物品，
    非經中央主管機關許可，不得擅自持有，竟未經許可，基於
    持有具有殺傷力之槍枝、子彈之犯意，於104年間某時起，
    自友人「黃冠倫」處取得具殺傷力之兩把槍械(管制槍枝編
    號0000000000號、下稱甲槍，及型號：Bersa Thunder9手槍
    、下稱乙槍)、可擊發且具殺傷力之制式及非制式子彈數顆
    等與無法擊發或發射動能不足而不具殺傷力之非制式子彈1
    顆後而持有之。嗣被告於109年5月8日上午11時許，夥同鄭
    凱謙前往新北市○○區○○路000○0號戊○○所經營之車行，佯裝
    欲還錢贖回車輛，然於其擬強行上車發動車輛之際，因遭戊○○之員工甲○○阻止並發生肢體衝突，且遭車行其他員工奪走
    預先準備之甲槍而懷恨在心」之部分提起公訴(臺灣新北地
    方檢察署109年度偵字第18413號起訴書，見本院卷第17頁)
    ，然被告所犯非法持有具殺傷力之槍枝、子彈、殺人未遂及
    恐嚇罪間，為一行為觸犯數罪名之異種想像競合犯，應依刑
    法第55條規定，從一重以殺人未遂罪處斷，已據本院說明如
    前，是上開「殺人未遂及恐嚇罪部分」之事實，業為「非法
    持有具殺傷力之槍枝、子彈部分」起訴效力所及，本院自得
    依法予以審理。
  ㈤至事實欄二部分，被告對告訴人甲○○、乙○○、丙○○皆犯殺人
    未遂罪，而被告持槍射擊時，甲○○、乙○○一起繞著汽車閃躲
    ，過程中均近距離靠在一起，無法辨識被告係特別追逐何人
    、或者係針對何人開槍乙情，業據證人即告訴人甲○○、乙○○
    於原審審理時證述明確（見原審卷一第310頁、第326頁），
    且有前開原審勘驗筆錄1份可參，是被告係以一開槍射擊之
    行為，同時侵害告訴人甲○○、乙○○之生命、身體法益，為同
    種想像競合犯，應依刑法第55條規定，從一重處斷。至告訴
    人丙○○部分，被告係見丙○○向門口逃生時自後追逐，而另行
    近距離朝丙○○開槍等情，業經本院認定如前（詳上開二、㈡
    、⒊部分），可見被告此部分之殺人未遂行為，與前開對告
    訴人甲○○、乙○○犯殺人未遂罪之部分，難認屬同一行為。是
    以，被告事實欄一部分犯殺人未遂罪1罪（告訴人戊○○），
    與事實欄二部分犯殺人未遂罪2 罪（告訴人甲○○、乙○○部分
    成立1罪，丙○○部分成立1罪），共3罪，犯意個別、行為互
    殊，應予分論併罰。
  ㈥刑之減輕部分：
  ⒈被告所犯殺人未遂罪3罪，皆已著手殺人行為之實行，惟未生
    告訴人等死亡之結果，其犯行尚屬未遂階段，為未遂犯，爰
    均依刑法第25條第2項規定，按既遂犯之刑各減輕之。
  ⒉按對於未發覺之罪自首而受裁判者，得減輕其刑。但有特別
    規定者，依其規定，刑法第62條定有明文。經查，事實欄二
    部分，案發當日下午2時4分員警接獲車廠員工報案，然未表
    明涉嫌人身分，於同日下午2時5分被告致電向員警表明身分
    ，並陳述自己剛才在中和某處開槍，現在要前往中和分局自
    首，於同日下午2時7分許員警另接獲車廠負責人戊○○電話表
    示被告即為犯下本件之嫌疑人，被告嗣於同日下午2時20分
    許攜帶乙槍至中和分局投案等節，有中和分局109年8月10日
    新北警中刑字第1094708232號函檢送偵查佐林從德109年8月
    7日職務報告書1份、新北市政府警察局勤務指揮中心受理各
    類案件紀錄單3份、中和分局109年8月24日新北警中刑字第1
    094713242號函檢送被告涉嫌槍砲、殺人未遂案，員警職務
    報告、新北市政府警察局勤務指揮中心受理各類案件紀錄單
    、手機通話紀錄擷取照片各1份附卷可參（見原審卷一第87
    至97頁、第125至134頁），足見在被告於案發當日下午2時5
    分以電話聯繫員警前，員警尚未掌握相關事證足以合理懷疑
    被告有殺人未遂之嫌疑，是被告在偵查機關已有確切根據並
    合理懷疑其涉殺人未遂罪之前，主動致電員警坦承犯行，並
    將乙槍攜往中和分局投案，核與刑法自首之規定相合，故事
    實欄二所犯殺人未遂罪2罪部分，得依前開規定減輕其刑，
    並遞減之。至被告自首時雖亦報繳其持有之全部槍械（即乙
    槍），然本院認事實欄二應從一重論以刑法第271條第2項、
    第1項之殺人未遂罪（2罪），自非論以槍砲彈藥刀械管制條
    例之罪，尚難依該條例第18條第1項前段減輕或免除其刑，
    是辯護人具狀請求另依該規定減輕其刑，要難准許，併此說
    明。
  ⒊不適用刑法第59條之說明：
　⑴按立法者基於維護社會秩序之價值判斷，形成本罪對於其犯
    罪構成要件所彰顯之法律效果，如何程度之犯罪行為、藉由
    立法劃定其法定刑之範圍，賦予司法者於該法定刑之範圍內
    ，給予相對應之宣告刑度，因此，就法定構成要件及其法律
    效果而言，本即為立法者立法意志之形成與裁量，並專屬於
    立法者立法之權限，職司審判之法院，自無從取代立法者形
    成其立法政策或改變立法者之立法裁量，否則無異逾越司法
    權之界限、變更憲法建立權力分立、權力制衡之制度設計，
    在未符合刑法第59條規定之情形下，倘輕易地變更刑事構成
    要件之法律效果，將造成司法權對於立法者立法政策之形成
    權力受到侵害，立法者基於人民選舉而形成之民主原則、國
    會保留原則，亦會受到相當程度之影響。從而，適用刑法第
    59條時，仍需審慎、詳細並慎重評估本案之事實是否確係符
    合該條所訂之各項要件，逐一細緻進行比對及涵攝事實與法
    律適用間之關係，不宜片面地以立法者所制定之法律效果違
    反比例原則或平等原則，即認為當然可一概適用刑法第59條
    之規定。司法院釋字第263 號解釋揭櫫「若有情輕法重之情
    形者，裁判時本有刑法第59條酌量減輕其刑規定之適用」之
    旨，固無疑義，然仍應由事實審法院綜合考量所有之情事，
    在符合刑法第59條之要件下，始可酌量減輕其刑。換言之，
    刑法第59條之酌減其刑，必其犯罪有特殊之原因與環境，在
    客觀上足以引起一般人之同情、憐憫，審判者必須經全盤考
    量案發時之所有情狀後，認即予以宣告法定最低度刑猶嫌過
    重者，始有其適用，並非有單一因子或符合刑法第57條所定
    各款要件之一，即得依刑法第59條之規定減輕其刑。
　⑵辯護人雖具狀請求適用刑法第59條規定再予酌減被告之刑度
    ，惟查，本件被告所犯殺人未遂罪，經依未遂犯規定減輕其
    刑後，最低本刑為「有期徒刑5年」，又依自首規定遞減其
    刑後，最低本刑為「有期徒刑2年6月」，足見事實欄一、二
    部分最低本刑各為「有期徒刑5年」、「有期徒刑2年6月」
    ；而本案被告之行為，事實欄一部分係在尚未清償借款之情
    況下，欲強行將質押於車廠之車輛駛離遭阻，憤而以具殺傷
    力之槍彈朝向告訴人戊○○之胸口，近距離持續扣壓扳機，幸
    因故未擊發成功，事實欄二部分則是持有制式槍彈至車廠尋
    釁，並近距離朝告訴人甲○○、乙○○、丙○○射擊，另朝向車廠
    內停放之車輛及四周射擊，共擊發20顆子彈，造成甲○○、乙○○受有如上開事實欄二所載之傷勢、戊○○之車輛有如上開事
    實欄二所載之損壞情形，堪認被告之犯罪情節重大，本院考
    量被告所為上開犯行，本為立法者制定處罰之犯罪，法院若
    無堪予憫恕、情輕法重之特殊事由，不應任意跳脫法定刑之
    範圍而侵害立法權之範疇，且被告就本案犯行之犯罪情狀，
    在客觀上並無足以引起一般同情或情輕法重之特別情形，是
    綜合本件法定最低本刑及被告犯罪之情節以觀，衡情並無科
    以法定最低刑度仍屬情輕法重、有顯堪憫恕之情形，自不宜
    再援用刑法第59條之規定，減輕其刑。
四、撤銷原審判決關於事實欄一部分之理由：
　  原審就事實欄一之部分予以論罪科刑，固非無見。惟查：
　㈠被告所犯非法持有具殺傷力之槍枝、子彈、殺人未遂及恐嚇
    罪間，為一行為觸犯數罪名之異種想像競合犯，應依刑法第
    55條規定，從一重以殺人未遂罪處斷，已據本院說明如前，
    是上開「殺人未遂及恐嚇罪部分」之事實，業為「非法持有
    具殺傷力之槍枝、子彈部分」起訴效力所及，原審判決於理
    由欄內漏未就此部分予以說明，容有不當之處。
　㈡又關於移送併辦部分，本件被告所涉犯之未經許可持有其他
    可發射子彈具有殺傷力手槍（甲槍）、子彈等罪嫌部分與已
    起訴之事實欄一部分之犯罪事實相同，為同一案件，自得依
    法併予審理，原審判決理由欄內亦漏未就移送併辦部分予以
    論述，亦有未當。　
　㈢被告上訴意旨否認事實欄一之犯行，固無可採，業據本院說
    明如前，檢察官上訴意旨以原審量刑過輕、被告上訴意旨否
    認犯行等節，經核雖無可採，已據本院說明如前，惟原判決
    既有上開可議之處，即屬無可維持，自應由本院就此部分予
    以撤銷改判。　
　㈣爰以行為人之責任為基礎，審酌被告因欲將質押之車輛駛離
    遭阻，不思係因自己無力償還債務所致，竟心生不滿萌生殺
    人之不確定故意，於車廠內以未經許可持有具有殺傷力槍彈
    ，朝告訴人戊○○胸口擊發，幸因故卡彈未能擊發成功，足見
    其惡性非輕，對社會治安所生之危害重大；兼衡其並無前科
    之素行、智識程度、自陳家有母親需照料之家庭、經濟狀況
    ，以及事實欄一部分之犯罪動機、目的、手段，被告犯罪後
    從未表達對告訴人等之歉意，亦未與告訴人等和解或賠償其
    等之損害，犯後態度非佳等一切情狀，量處如主文第2項所
    示之刑，以資儆懲。
　㈤沒收部分：
　  扣案如附表一編號一、四所示之槍彈，除附表一編號三、五
    之子彈，業經鑑驗試射或被告於案發當時擊發燃燒殆盡，已
    滅失子彈之結構及效能，自不再具有殺傷力外，其餘部分（
    即附表一編號一、四「應沒收數量/單位」欄位所示之物）
    均屬違禁物，無論屬於犯罪行為人與否，皆應依刑法第38條
    第1項之規定宣告沒收。　　　
五、其他上訴駁回部分：
　　原審以行為人之責任為基礎，審酌被告持制式槍彈至車廠尋
    釁，並朝向告訴人甲○○、乙○○、丙○○之身體、車廠內停放之
    車輛射擊，造成甲○○、乙○○受傷、戊○○之車輛毀損，其所為
    顯然罔顧他人之生命、身體、財產安全，惡性非輕，對社會
    治安所生之危害重大；兼衡其並無前科之素行、智識程度、
    自陳家有母親需照料之家庭、經濟狀況，以及事實欄二部分
    之犯罪動機、目的、手段、告訴人甲○○、乙○○之傷勢狀況、
    告訴人甲○○於原審審理時自陳現已更換髖關節、左小腿以下
    及腳掌全無知覺、無法抬腳之復原情形，被告犯罪後從未表
    達對告訴人等之歉意，亦未與告訴人等和解或賠償其等之損
    害，犯後態度非佳等一切情狀，分別量處如附表三所示之刑
    ，並定其應執行之刑如主文所示，並以扣案如附表一編號二
    、七、八所示之槍彈，除附表一編號七、八之子彈，業經鑑
    驗試射或被告於案發當時擊發燃燒殆盡，已滅失子彈之結構
    及效能，自不再具有殺傷力外，其餘部分（即附表一編號二
    「應沒收數量/單位」欄位所示之物）均屬違禁物，無論屬
    於犯罪行為人與否，應依刑法第38條第1項規定宣告沒收；
    另以扣案如附表一編號六所示之子彈、編號九之銅包衣、編
    號十之鉛核、編號十一之彈頭鉛心及銅包衣片之彈頭，均不
    具有殺傷力，非違禁物，不予諭知沒收等節，經核其認事用
    法俱無違誤，量刑及沒收均屬允當，自應予以維持。
六、駁回檢察官及被告上訴之理由：
　㈠檢察官上訴意旨略以：
　1.就本案被告犯罪之動機、目的及犯罪之手段觀之，戊○○、甲○○、乙○○、丙○○等人未死實屬幸運，並非被告下手時有何猶
    豫顧忌，況縱屬與人因故有糾紛，亦無庸持槍鋌而走險，甚
    至再近距離朝人體射殺，行為手段加劇，均無視於法之存在
    ，顯見被告人格具有強烈之法敵對性。
　2.被告自始至終就事證明確之犯行均矢口否認，浪費訴訟資源
    ，犯後亦未積極與告訴人和解以獲取諒解，其犯後態度不佳
    ；又被告火力強大，非如其他僅持有少數手槍、子彈之情節
    相較輕微案件可以比擬，況被告持有本案槍彈並非單純作為
    自我保護之用，事後僅因債務糾紛之嫌隙即持槍射殺他人，
    危害社會治安甚鉅，犯罪情節非輕，且被告對於取得手槍過
    程及槍枝來源不斷更迭辯詞，飾詞狡辯，又被告迄今未賠償
    告訴人分文，對告訴人所受損害毫無彌補，顯見其犯罪後之
    態度實屬惡劣，原審量刑顯然過輕，使國家刑罰權之行使發
    生不合人民感情期待及未符上開各原則之情事。
　3.是原判決對於刑法第57條之適用難認已符罪刑相當原則，自
    有適用法則不當之違誤。其自由裁量權之行使，難謂為適法
    妥適云云。
　㈡惟按法官為量刑之裁量時，本得依據個案情節，參酌刑法第5
    7條各款例示之犯罪情狀，於法定刑度內量處被告罪刑；除
    有逾越該罪法定刑或法定要件，或未能符合法規範體系及目
    的，或未遵守一般經驗及論理法則，或顯然逾越裁量，或濫
    用裁量等違法情事以外，自不得任意指摘其量刑違法（參照
    最高法院80年台非字第473 號、75年台上字第7033號、72年
    台上字第6696號、72年台上字第3647號判例）。經查，本件
    原審於量刑時，已就刑法第57條所規定之各款事由，詳加審
    酌一切情狀，經核原審就事實欄二部分之量刑，並未逾法定
    刑度，亦無量刑輕重相差懸殊等裁量權濫用或違反比例原則
    之情形，已充分斟酌客觀上之適當性、相當性及必要性要求
    ，亦難認原審量刑有何不當。是檢察官上訴主張原審之量刑
    似嫌過輕云云，委無可採。
　㈢被告上訴意旨否認犯行，辯稱：
　1.甲○○、陳君和、丙○○及乙○○於109年5月8日在中和分局調查
    筆錄內容幾乎一模一樣只有少數部分有所修改，難認係甲○○
    、陳君和、丙○○及乙○○一字一句而為陳述，且乙○○於原審與
    109年6月11日證述均證稱沒有上前壓制被告丁○○，但乙○○之
    調查筆錄內容居然與甲○○、陳君和、丙○○相同表示有上前壓
    制被告丁○○，由此可知甲○○、陳君和、丙○○及乙○○之證述顯
    有疑義。
　2.被告丁○○係與戊○○有車輛質押糾紛並非與甲○○有糾紛，故被
    告丁○○自無對甲○○有不確定之殺人故意，況且當時甲○○係與
    乙○○一同繞著車輛躲避，若被告丁○○有殺人之不確定故意，
    為何乙○○並無中彈受傷僅有被車輛左前葉子板的碎片劃傷？
    若認定被告丁○○有未確定之殺人故意，表示被告丁○○開槍射
    擊時不在乎子彈打到是甲○○或是乙○○，但為何乙○○完全沒有
    被子彈直接打中，顯見被告丁○○並非具有未確定之殺人故意
    。甲○○表示其不知道是直接被子彈打中還是被流彈所打中，
    等發現時已經中彈了，故甲○○傷勢亦有可能是流彈所造成，
    因此從甲○○受傷處非致命部分，且被告丁○○係與戊○○有車輛
    質押糾紛而非甲○○，不能單僅被告丁○○係使用槍枝而認定被
    告丁○○具有殺人之不確定故意；又被告丁○○開槍時，甲○○、
    乙○○及丙○○均在車廠內，屬於同一個空間，而被告丁○○進入
    車廠後，就對車廠內車輛下半部及地板開槍，並未特定要射
    擊何人，僅係出於恐嚇意圖而開槍，即便丙○○有向門口逃生
    之行為，亦不影響被告丁○○乃係出於概括恐嚇故意而開槍云
    云。　　
　㈣惟查：
　1.證人即告訴人甲○○、乙○○、丙○○、陳君和於警詢時所為之陳
    述，既經本院認為無證據能力(詳前述壹、一、㈠證據能力事
    項)，則被告之辯護人於本院審理時就證人甲○○、乙○○、丙○○、陳君和證述關於證明力顯有疑義部分，既未經本院資為
    認定事實之依據，此部分即無再行就證明力論駁之必要。
　2.按證據之取捨與事實之認定，為事實審法院之職權，倘其採
    證認事並不違背證據法則，即不得任意指為違法；又證據之
    證明力如何，由事實審法院本於確信自由判斷之，此項自由
    判斷之職權行使，苟係基於吾人日常生活之經驗，而未違背
    客觀上應認為確實之定則，又已敘述其何以為此判斷之理由
    者，亦不容漫指為違法。經核原判決上開認定並無違論理及
    經驗法則，被告上訴意旨否認犯行，辯稱其並無殺人之不確
    定故意、僅有恐嚇危害安全之行為云云，惟恐嚇危害安全係
    以將來之惡害通知被害人使其心生畏怖，罪質及行為態樣顯
    與殺人並不相同，自難僅以恐嚇危害安全論處；而本案被告
    持槍朝人之身體重要部位射擊等情，亦據本院認定被告具有
    殺人之不確定故意而非傷害故意等節，亦如前述，再參以本
    案之被害人等人不同而非屬於同一法益，自難認為有何接續
    犯之適用，是依本案事證，被告確有前揭殺人未遂等犯行，
    復已據本院逐一論述如前，被告上訴意旨猶矢口否認有何殺
    人未遂等犯行，俱係就原審已審酌事項，再事爭執，所辯委
    無可採。
七、是檢察官及被告以前開理由提起上訴，經核為均無理由，俱
    應予以駁回。　　
八、定執行刑部分：
    本案就撤銷改判被告於事實欄一部分所處之刑，爰依刑法第
    51條第5 款之規定，與其經駁回上訴之事實欄二部分，審酌
    罪名及侵害法益等節，並考量刑罰經濟及恤刑目的，依多數
    犯罪責任遞減原則，定其應執行之刑如主文第5項所示。　
乙、公訴不受理部分(即臺灣新北地方檢察署109年度偵字第1840
    3號追加起訴：被告於109年5月8日上午11時許，攜帶甲槍殺
    人未遂部分）：
壹、追加起訴意旨略以：被告明知具有殺傷力之改造槍枝及具殺
    傷力之子彈，係槍砲彈藥刀械管制條例所規定之管制物品，
    非經中央主管機關許可，不得擅自持有，竟未經許可，基於
    持有具有殺傷力之槍枝、子彈之犯意，於104年間某時起，
    由同案被告丁○○自友人「黃冠倫」處取得具殺傷力之兩把槍
    械(管制槍枝編號0000000000號、下稱甲槍，及型號：Bersa
     Thunder9手槍、下稱乙槍，丁○○涉嫌持有乙槍部分已另案
    提起公訴；甲槍部分移送併案審理)、可擊發且具殺傷力之
    制式非制式子彈數顆等及無法擊發或發射動能不足而不具殺
    傷力之非制式子彈1顆後而持有之。因與戊○○前有車輛質押
    借款之債務糾紛，遂於109年5月8日上午11時許，攜帶甲槍
    夥同不知情之鄭凱謙前往新北市○○區○○路000○0號戊○○所經
    營之車行，佯裝欲還錢贖回車輛，然於其擬強行上車發動車
    輛之際，因遭戊○○之員工甲○○阻止發生肢體衝突，丁○○即基
    於殺人、恐嚇之犯意，取出預先準備之甲槍對空鳴槍，再朝
    戊○○之胸部瞄準欲擊發子彈，惟因故未擊發成功，旋遭戊○○
    及其他車行員工壓制而未遂，嗣丁○○遺留甲槍(含彈匣及子
    彈9顆)在現場並乘隙逃匿，因認被告涉犯刑法第271條第2項
    、第1項之殺人未遂罪嫌、第305條之恐嚇罪嫌。　
貳、按已經提起公訴之案件，在同一法院重行起訴者，應諭知不
    受理之判決，刑事訴訟法第303條第2款定有明文。次按一事
    不再理為刑事訴訟法上一大原則，蓋對於同一被告之一個犯
    罪事實，無論是實質上一罪或裁判上一罪，祇有一個刑罰權
    ，不容重複裁判，故檢察官就同一事實為先後兩次起訴，法
    院應依刑事訴訟法第303條第2款就重行起訴部分諭知不受理
    之判決。
參、經查，本件被告於109年5月8日向真實姓名、年籍不詳、綽
    號「阿倫」之友人借用而取得如附表一編號一所示具殺傷力
    可發射子彈之改造手槍1支即甲槍），且甲槍內已裝載具殺
    傷力如附表一編號三、四、五所示子彈，而於同日上午11時
    許攜帶裝有上開子彈之甲槍前往上址告訴人戊○○經營車廠，
    因償還債務、取回車輛糾紛，嗣協調不成，被告為了要強行
    取車遭阻止而發生口角，遂自包包內取出甲槍朝戊○○之胸部
    瞄準並扣押扳機射擊，然因故卡彈未擊發，戊○○趕緊朝旁邊
    閃躲，被告拉滑套後持續朝戊○○胸部方向扣押扳機，惟均因
    卡彈未擊發，幸未造成戊○○死亡之結果而未遂，並以此加害
    他人生命、身體安全之舉動恫嚇戊○○，致生危害於他人之安
    全。又被告於事實欄一部分所犯非法持有具殺傷力之槍枝、
    子彈、殺人未遂及恐嚇罪間，為一行為觸犯數罪名之異種想
    像競合犯，應依刑法第55條規定，從一重論以殺人未遂罪處
    斷，業據本院論述如前，是以本件臺灣新北地方檢察署109
    年度偵字第18403號再追加起訴被告此部分之犯行，顯係就
    原已起訴之持有槍砲子彈部分效力所及之殺人未遂、恐嚇部
    分（109年度偵字第18413號），再向同一法院重行起訴，揆
    諸上開說明，就追加起訴部分（109年度偵字第18403號）涉
    犯殺人未遂、恐嚇部分，既屬向同一法院重覆起訴，本院自
    應依刑事訴訟法第303條第1項第2款之規定，就該重覆起訴
    部分另諭知不受理判決。
據上論斷，應依刑事訴訟法第368條、第369條第1項前段、第364
條、第299條第1項前段、第303條第1項第2款，（修正前）槍砲
彈藥刀械管制條例第8條第4項，（現行）槍砲彈藥刀械管制條例
第12條第4項，刑法第2條第1項前段、第11條前段、第271條第2
項、第1項、第305條、第55條、第25條第2項、第51條第5款、第
38條第1項，判決如主文。
本案經檢察官蘇佩鈺到庭執行職務。
中　　華　　民　　國　　110 　年　　4 　　月　　15　　日
                  刑事第二十五庭審判長法　官  邱滋杉
                                      法　官  文家倩
                                      法　官  黃翰義
以上正本證明與原本無異。
如不服本判決，應於收受送達後20日內向本院提出上訴書狀，其
未敘述上訴之理由者並得於提起上訴後20日內向本院補提理由書
（均須按他造當事人之人數附繕本）「切勿逕送上級法院」。
                                      書記官  邱鈺婷
中　　華　　民　　國　　110 　年　　4 　　月　　21　　日
附錄：本案論罪科刑法條全文　　　　　　　　　　　　　　
修正前槍砲彈藥刀械管制條例第 8 條
未經許可，製造、販賣或運輸鋼筆槍、瓦斯槍、麻醉槍、獵槍、
空氣槍或第四條第一項第一款所定其他可發射金屬或子彈具有殺
傷力之各式槍砲者，處無期徒刑或五年以上有期徒刑，併科新臺
幣一千萬元以下罰金。
未經許可，轉讓、出租或出借前項所列槍枝者，處五年以上有期
徒刑，併科新臺幣一千萬元以下罰金。
意圖供自己或他人犯罪之用，而犯前二項之罪者，處無期徒刑或
七年以上有期徒刑，併科新臺幣一千萬元以下罰金。
未經許可，持有、寄藏或意圖販賣而陳列第一項所列槍枝者，處
三年以上十年以下有期徒刑，併科新臺幣七百萬元以下罰金。
第一項至第三項之未遂犯罰之。
犯第一項、第二項或第四項有關空氣槍之罪，其情節輕微者，得
減輕其刑。　　　
現行槍砲彈藥刀械管制條例第12條
未經許可，製造、販賣或運輸子彈者，處1年以上7年以下有期徒
刑，併科新台幣500萬元以下罰金。
未經許可，轉讓、出租或出借子彈者，處6月以上5年以下有期徒
刑，併科新台幣300萬元以下罰金。
意圖供自己或他人犯罪之用，而犯前二項之罪者，處3年以上10
年以下有期徒刑，併科新台幣700萬元以下罰金。
未經許可，持有、寄藏或意圖販賣而陳列子彈者，處5年以下有
期徒刑，併科新台幣300萬元以下罰金。
第1項至第3項之未遂犯罰之。
中華民國刑法第271條
殺人者，處死刑、無期徒刑或10年以上有期徒刑。
前項之未遂犯罰之。
預備犯第1項之罪者，處2年以下有期徒刑。
中華民國刑法第305條
以加害生命、身體、自由、名譽、財產之事恐嚇他人，致生危害
於安全者，處2年以下有期徒刑、拘役或9千元以下罰金。
附表一：
編號 送鑑物品名稱及數量/單位（是否具殺傷力） 應沒收數量/單位 卷證出處 一 具殺傷力可發射子彈之改造手槍1支（槍枝管制編號：0000000000號，含彈匣1個，即甲槍） 1支 內政部警政署刑事警察局109年5月28日刑鑑字第1090052247號鑑定書（見偵字第18413號卷第298至301頁） 二 具殺傷力可發射子彈之制式手槍1支（槍枝管制編號：0000000000號，含彈匣2個，即乙槍） 1支 內政部警政署刑事警察局109年8月25日刑鑑字第1090061385號鑑定書（見本訴字卷第135至138頁） 三 具殺傷力口徑9x19mm制式子彈1顆（原裝載於甲槍內） 經鑑驗試射擊發 同編號一所示。 四 具殺傷力由金屬彈殼組合直徑約8.9mm金屬彈頭而成之非制式子彈6顆（原裝載於甲槍內，已鑑驗試射擊發2顆） 4顆 同編號一所示。 五 具殺傷力由金屬彈殼組合直徑約8.7mm金屬彈頭而成之非制式子彈1顆（原裝載於甲槍內） 經鑑驗試射擊發 同編號一所示。 六 不具殺傷力由金屬彈殼組合直徑約8.7mm金屬彈頭而成之非制式子彈1顆（原裝載於甲槍內） 經鑑驗試射擊發 同編號一所示。 七 具殺傷力可擊發之口徑9x19mm制式子彈17顆（原裝載於乙槍） 被告已擊發 內政部警政署刑事警察局109年7月8日刑鑑字第1090061400號鑑定書（見本訴卷第63至72頁） 八 具殺傷力可擊發之口徑9mm制式子彈3顆（原裝載於乙槍，擊發後撞擊變形，為銅包衣彈頭） 被告已擊發 同編號七所示。 九 銅包衣1顆 不予沒收 同編號七所示。 十 鉛核1顆 不予沒收 同編號七所示。 十一 彈頭鉛心及銅包衣片之彈頭1顆 不予沒收 同編號七所示。 

 附表二：
編號 車型（車身全碼） 損壞項目 一 MASERATI GHIBLI白（ZAM57RTA1F0000000） 車頂鈑金烤漆。 二 Lamborghini LP560白（ZHWGE51U5ALA09883） ①右後葉零件。 ②右後葉烤漆。 ③右後葉鈑金-鋁合金。 ④後中通風網（後保）。 ⑤油桶總成。 ⑥油箱蓋。 ⑦油箱蓋內飾板。 ⑧後保內鐵。 ⑨右後內龜板。 ⑩右後避震器。 三 2018 Porsche Macan白/紅（WP1AA2A55JLB08345） ①前保。 ②前保烤漆。 ③前保拆裝。 ④冷排。 ⑤水箱。 ⑥中冷器。 ⑦前保通風網（中）。 ⑧前牌照版。 ⑨壓縮機。 ⑩車輛管線數條。 四 2016 BMW328I M-sport藍/黑（WBA8E9G51GNU30172） ①前保修理。 ②前保烤漆（特殊色三層烤漆顏料）。 ③前保拆裝。 五 2018 BENZ E300 AMG黑/咖（WDDZF4JB7JA433359） ①前保修理。 ②前保烤漆。 ③前保拆裝。 ④右下護板。 六 2015 MASERATI GHIBLISQ4白/黑（ZAM57RTA3F0000000） ①左前葉。 ②左前葉烤漆（三層烤漆）。 ③左前葉拆裝。 ④電腦線組總成。 ⑤車身電腦。 

附表三：
對應犯罪事實部分 原審判決主文 事實欄二（針對告訴人甲○○、乙○○部分） 丁○○犯殺人未遂罪，處有期徒刑陸年陸月；扣案如附表一編號二所示之手槍沒收。 事實欄二（針對告訴人丙○○部分） 丁○○犯殺人未遂罪，處有期徒刑肆年；扣案如附表一編號二所示之手槍沒收。